【裁判字號】    97,訴,70
【裁判日期】    970314
【裁判案由】    強盜等
【裁判全文】
臺灣基隆地方法院刑事判決                97年度訴字第70號
公  訴  人  臺灣基隆地方法院檢察署檢察官
被      告  己○○
指定辯護人  本院公設辯護人  乙○○
上列被告因強盜等案件，經檢察官提起公訴（96年度偵字第6411
號，本院判決如下：
    主  文
己○○攜帶兇器竊盜，累犯，處有期徒刑柒月，扣案之螺絲起子
壹支沒收之。又損壞他人自用小客車之右後車窗玻璃，足以生損
害於他人，累犯，處有期徒刑參月，扣案之螺絲起子壹支沒收之
。應執行有期徒刑玖月，扣案之螺絲起子壹支沒收之。
被訴傷害部分公訴不受理。
    事  實
一、己○○曾有下列多次之竊盜其他前案紀錄（構成累犯）：
  (一)前因竊盜案件，經本院於民國79年7 月21日以79年訴字第10
    8 號判決，判處有期徒刑8 月確定，嗣經依中華民國96年罪
    犯減刑條例（以下簡稱減刑條例）之規定，減為有期徒刑4
    月。
  (二)又因竊盜及肅清煙毒條例案件，經本院於79年7 月25日，以
    79年度訴字第154 號判決，分別判處有期徒刑9 月及3 年10
    月確定，經依減刑條例之規定，分別減為有期徒刑4 月又15
    日及1 年又11月。
  (三)再因竊盜及妨害公務案件，經臺灣板橋地方法院於83年6 月
    16日，以83年度訴字第856 號判決，分別判處有期徒刑1 年
    4 月及3 月確定，經依減刑條例之規定，分別減為有期徒刑
    8 月、1 月又15日。
  (四)復因違反肅清煙毒條例案件，經臺灣板橋地方法院於83年7
    月15日，以82年度訴字第3136號判決，判處有期徒刑4 年2
    月確定，經依減刑條例之規定減為有期徒刑2 年1 月。
  (五)又因竊盜案件，經臺灣板橋地方法院於83年10月20日，以83
    年度訴字第2185號判決，判處有期徒刑4 月確定，嗣經依減
    刑條例之規定，減為有期徒刑2 月。
  (六)再因違反懲治盜匪條例案件，經臺灣高等法院於83年12月29
    日，以83年度上訴字第7074號判決，判處有期徒刑3 年10月
    確定，因不符合減刑規定而未予減刑。
  (七)復因竊盜案件，經本院於92年10月29日，以92年度基簡字48
    3 號判決，判處有期徒刑6 月確定，經依減刑條例之規定減
    為有期徒刑3 月。
  (八)再因竊盜案件，經本院於93年5 月12日，以93年度易字第56
    號判決判處有期徒刑4 月確定，經依減刑條例之規定，減為
    有期徒刑2 月。
  (九)上述(一)、(二)所載各罪應執行有期徒刑2 年6 月，(三)至(六)所載
    各罪應執行有期徒刑6 年8 月，(七)、(八)所載各罪應執行有期
    徒刑4 月，甫於96年10月2 日縮刑期滿執行完畢。
二、己○○猶仍不知悔改，因缺款花用，竟萌意圖為自己不法所
    有之竊盜及毀損犯意，於96年12月24日凌晨0 時30分許，在
    基隆市○○路127 號前，以其自備客觀上足以對人之生命、
    身體產生危險，足資為兇器之瑞士刀、螺絲起子為工具，敲
    破丙○○停放該處，車號為CW—7371號自小客車右後車窗玻
    璃後侵入車內，竊得車內之高速公路回數票4 張、SONY ERI
    CSSON 行動電話1 具、超速警示器1 臺、LED 手電筒1 支等
    財物得手，並將之藏放於所著外套口袋內，嗣其正欲逃離現
    場時，適丙○○與其友人戊○○返回該處，己○○遂趁丙○○開啟車門時下車逃逸，然為丙○○發覺並抓住己○○外套
    質問，詎己○○為脫免逮捕，一時情急掙扎拉扯，掙扎中打
    中丙○○胸部（傷害部分業經撤回告訴），惟尚未達使人難
    以抗拒之程度，戊○○在旁見狀遂高呼「小偷」，經附近車
    內休息之丁○○聞聲後出面共同制服己○○並報警處理，為
    警扣得己○○行竊所用之瑞士刀1支、螺絲起子1把，另起獲
    其竊得之高速公路回數票4張、SONY ERICSSON行動電話1具
    、超速警示器1臺、LED手電筒1支等物。
三、案經基隆市警察局第四分局報告臺灣基隆地方法院檢察署檢
    察官偵查起訴。
    理  由
甲、證據能力部分：
    按被告以外之人於審判外之言詞或書面陳述，除法律有規定
    者外，不得作為證據，刑事訴訟法第159 條第1 項固定有明
    文。惟被告以外之人於審判外之陳述，雖不符159 條之1 至
    159 條之4 之規定，而經當事人於審判程序同意作為證據，
    法院審酌該言詞陳述或書面陳述作成時之情況，認為適當者
    ，亦得為證據；當事人、代理人或辯護人於法院調查證據時
    ，知有第159 條第1 項不得為證據之情形，而未於言詞辯論
    終結前聲明異議者，視為有前項之同意，同法第159 條之5
    亦有明定。查本院下列所引被告以外之人於審判外之言詞或
    書面陳述，被告於本院訊問時表示不爭執其證據能力，且公
    訴人、被告及辯護人於本院審理調查證據時，已知該等證據
    係屬審判外之陳述，惟迄本院言詞辯論終結前均未就該等證
    據之證據能力聲明異議，本院審酌該等言詞或書面陳述作成
    之情況，並無非法取得等不適當之情形，且經本院於審判期
    日依法進行證據之調查、辯論，被告於訴訟上之程序權，已
    受保障，依同法第159 條之5 之規定，自有證據能力。
乙、實體方面：
壹、有罪部分：
一、認定事實所憑之證據及理由
  (一)前揭被告持瑞士刀及螺絲起子毀損告訴人丙○○汽車車窗後
    入內竊取財物之事實，迭據被告於警詢、偵查及本院準備程
    序、審理程序時坦承不諱，核與證人丙○○、戊○○及丁○○於偵查及本院審理時證述之情節相符，並有贓物認領保管
    單1 紙、現場及贓物照片共6 張及瑞士刀與螺絲起子各1 把
    扣案可佐，堪認被告之自白與事實相符。且前述車輛管領人
    即告訴人迭於警詢及偵訊時表示對毀損部分提出告訴（見偵
    查卷第11頁、49頁），而被告毀損前述車輛之車窗玻璃，造
    成告訴人損失，自足生損害於告訴人。
  (二)被告雖坦承其竊得被害人車內物品，為被害人發現，並與李
    明宗拉扯，惟否認其有對丙○○施強暴之行為，辯稱：伊沒
    有攻擊告訴人，是告訴人抓住伊的衣服，伊想要掙脫從衣服
    中鑽出來，但雙手被袖扣卡住無法逃跑，嗣即有路人丁○○
    上前協助告訴人將伊制服，而告訴人身上的傷應是在制服伊
    的過程中自己造成的等語。惟查：證人即告訴人丙○○於本
    院審理時具結證稱：當時伊抓住被告胸口處的衣服，被告為
    掙脫逃跑，才與伊發生肢體上的接觸，但過程中被告並沒有
    主動出拳毆打、攻擊伊，亦未拿出其行竊用之螺絲起子或瑞
    士刀，對伊施強暴脅迫或限制其行動自由，伊也沒有因被告
    反抗而不敢壓制被告。至伊的診斷證明書上記載手部的傷，
    係伊抓被告時太用力而造成的扭傷；膝蓋上的傷，則是伊將
    被告壓制在地上時，自己跪在地上至膝蓋摩擦地上所造成的
    ；另該診斷書上「胸部鈍傷（病患自訴）」之記載，是指案
    發後伊胸口有疼痛感，經檢查結果外觀上並無刮傷、瘀血或
    紅腫等症狀，可能是被告在與伊掙脫、拉扯的過程中打到的
    等語（見本院97年2 月29日審判筆錄）。核與現場目擊證人
    許碩廷於本院審理時具結證稱：丙○○將被告壓制在地上之
    過程中，被告並未主動攻擊丙○○，或對其施以強暴脅迫讓
    其無法反抗或限制其行動自由，被告只是一直想要掙脫逃跑
    而已，至伊在偵訊時所稱，見被告與丙○○發生「扭打」，
    是指被告因雙手被丙○○抓住，在其掙脫、撥開丙○○的過
    稱中有打到丙○○的胸口等語相符，且與另一目擊證人丁○○於本院審理時證述之事發經過大致相同，證人丁○○並補
    稱：伊並未看到被告打丙○○，偵訊時係因丙○○說他胸口
    很痛，故伊才說有看到被告出拳打丙○○等語（見本院97年
    2 月29日審判筆錄）。是綜合上述證人等所言，本件被告雖
    有掙扎之動作，其目的係為脫逃，而為一時情急之反應，應
    屬消極之掙脫逃逸行為，並非積極對人之身體施加暴行為攻
    擊行，核與強盜罪施強暴、脅迫使人感到畏懼而達到不能抗
    拒程度之要件有間，且丙○○所受之傷多為制服被過程中自
    己造成，非被告施以強暴脅迫行為所致。
  (三)綜上，本件事證明確，被告犯行洵堪認定，應依法論科。
二、論罪科刑部分：
  (一)按刑法第329 條之規定旨在以刑罰之手段，保障人民之身體
    自由、人身安全及財產權，免受他人非法之侵害，以實現憲
    法第8 條、第22條及第15條規定之意旨。立法者就竊盜或搶
    奪而當場施以強暴、脅迫者，僅列舉防護贓物、脫免逮捕或
    湮滅罪證三種經常導致強暴、脅迫行為之具體事由，係選擇
    對身體自由與人身安全較為危險之情形，視為與強盜行為相
    同，而予以重罰。至於僅將上開情形之竊盜罪與搶奪罪擬制
    為強盜罪，乃因其他財產犯罪，其取財行為與強暴、脅迫行
    為間鮮有時空之緊密連接關係，故上開規定尚未逾越立法者
    合理之自由形成範圍，難謂係就相同事物為不合理之差別對
    待。經該規定擬制為強盜罪之強暴、脅迫構成要件行為，乃
    指達於使人難以抗拒之程度者而言，是與強盜罪同其法定刑
    ，尚未違背罪刑相當原則，與憲法第23條比例原則之意旨並
    無不符（司法院大法官會議第630 號解釋參照），是刑法第
    329 條準強盜罪之成立，必須以行為人為脫免逮捕、防護贓
    物，有當場施強暴、脅迫之行為始足當之，而所謂強暴、脅
    迫手段，除限於行為人有意直接或間接對「人」之身體施以
    暴力或惡害通知，亦即需有施暴行於人之主觀意思及客觀積
    極行為外，尚且行為人所施之強暴、脅迫行為需達於「使人
    難以抗拒之程度」始足當之，是縱被告於實施竊盜之行為後
    ，為防護贓物、脫免逮捕，而當場實施強暴、脅迫行為，惟
    未達於使人難以抗拒之程度，即無構成刑法第329 條之準強
    盜罪之餘地。查本件被告固有於竊盜後為脫免逮捕而對證人
    即被害人拉扯之行為，惟其所為尚未使丙○○達於難以抗拒
    之程度，故其上述行為尚與刑法第329 條準強盜罪之構成要
    件有間，自不能論以準強盜罪。
  (二)按刑法第321 條第1 項第3 款攜帶兇器竊盜罪所謂之兇器，
    其種類並無限制，凡客觀上足對人之生命、身體、安全構成
    威脅，具有危險性之器械均屬之（參看最高法院79年臺上字
    第5253號判例）。經查：被告與於上開時、地行竊時，係攜
    帶扣案之瑞士刀及螺絲起子為工具一節，業經被告於本院審
    理時坦認屬實，該扣案之螺絲起子1 支及瑞士刀1 把，均為
    鐵製材質，質地堅硬，持之朝人體敲、擊或刺、劃，均足以
    傷害身體，危及性命，客觀上對於人之生命、身體、安全當
    然構成威脅，具有危險性，應屬刑法第321 條第1 項第3 款
    所定之兇器。
  (三)核被告所為，係犯刑法第321 條第1 項第3 款攜帶兇器之加
    重竊盜罪、同法第354 條之毀損罪。公訴人認被告所為加重
    竊盜犯行部分，係犯刑法第329 條第1 項之準強盜罪，尚有
    未洽，惟其基本社會事實相同，本院自應予審理，並變更起
    訴法條。其所犯上開2 罪，犯意各別，行為互殊，應分論併
    罰。又被告前受如事實欄一所載有期徒刑之刑，有臺灣高等
    法院被告前案紀錄表在卷可稽，其於執行完畢後5 年內故意
    再犯有期徒刑以上之本罪，為累犯，所犯上開2 罪，均應依
    刑法第47條第1 項之規定，加重其刑。
  (四)爰審酌被告前有多次竊盜前科，甫於96年10月2 日執行完畢
    ，竟於前案執行完畢2 月餘即再為本案竊盜犯行，顯見其並
    無悛悔之心，兼衡其以毀損他人車輛方式竊取他人車內財物
    ，並於脫免逮捕過程中為抗拒行為，雖未達使人難以抗拒之
    程度（詳後揭無罪部分所述），但已對他人之身體及精神造
    成危害，暨其竊取財物之價值非鉅，犯後坦承竊盜犯行，犯
    後態度尚可等一切情狀，就其所犯上述2 罪，分別量處如主
    文所示之刑，並定其應執行之刑。
三、沒收部分：
  (一)扣案之螺絲起子1 把，被告自承為其所有供犯罪所用之物，
    應依刑法第38條第1 項第2 款規定，併予宣告沒收。至扣案
    之瑞士刀1 把，雖亦為被告犯本件竊盜犯行所用，然其係被
    告另案犯竊盜罪所竊得之物，非被告所有，業據被告供承在
    卷，爰不宣告沒收。
貳、公訴不受理部分：
一、程序事項：
    被告在實行上開竊盜犯行後為脫免逮捕，涉嫌傷害被害人丙○○部分，其告訴乃論之傷害罪，被害人已於警詢及偵查中
    表示提出告訴（偵查卷第11、49頁），且起訴書對此傷害之
    事實已經論及，則被告上開故意加害之犯行，雖仍屬竊盜脫
    免逮捕，當場實施強暴之行為，要難認為準強盜罪之當然結
    果，如經合法告訴，應依刑法第55條想像競合犯之規定，從
    一重處斷（最高法院27年度上字第346 號判例意旨參照）。
    是公訴人認此部分為加重準強盜罪之當然結果而不另論傷害
    罪，尚有誤會者，況本院認定被告上開脫免逮捕之行為尚不
    構成準加重強盜罪已如前述，則本院對此合法起訴之事實，
    自應加以審判並依職權補充適用法條，否則，即屬「已受請
    求之事項未予判決」之當然違背法令，應予指明。
二、公訴意旨另以：被告於96年12月24日凌晨0 時30分許，在基
    隆市○○路127 號前，以瑞士刀、螺絲起子等兇器破壞告訴
    人丙○○停放該處，車號為CW—7371號自小客車停後，侵入
    車內竊取財物得手後，正欲逃離現場時，適告訴人與其友人
    戊○○返回該處，被告遂趁告訴人開啟車門時下車逃逸，然
    為告訴人發覺並抓住被告外套質問，詎被告為脫免逮捕，竟
    出拳毆打告訴人胸部欲令其鬆手，未果後竟進而與之扭打，
    因而使告訴人受有胸部鈍傷、右上臂及左前臂軟組織傷害，
    右膝挫傷並表淺脫皮與紅腫1.5X1.5 公分共4 處之傷害，因
    認被告除有前述加重竊盜、毀損罪責外，另犯刑法第277 條
    第1 項之傷害罪嫌云云。
三、按告訴乃論之罪，告訴人於第一審辯論終結前得撤回其告訴
    ；案件有告訴乃論之罪，其告訴經撤回之情形，應諭知不受
    理之判決，刑事訴訟法第238 條第1 項及、第303 條第3 款
    分別定有明文。經查：公訴人於犯罪事實所認被告涉犯刑法
    第277 條第1 項之傷害罪嫌，依刑法第287 條前段之規定，
    須告訴乃論。茲據告訴人丙○○當庭對被告撤回其告訴，有
    本院97年2 月29日審判筆錄及撤回告訴狀1 紙在卷可憑。爰
    依上開規定，為不受理之判決。
據上論斷，應依刑事訴訟法第299 條第1 項前段、第300 條、第
303 條第3 款，刑法第321 條第1 項第3 款、第354 條、第47條
第1 項、第51條第5 款、第38條第1 項第2 款，刑法施行法第1
條之1 ，判決如主文。
本案經檢察官甲○○到庭執行職務。
中    華    民    國    97    年    3     月    14    日
                  刑事第三庭審判長法  官  鄭景文
                                  法  官  林淑鳳
                                  法  官  黃永定
以上正本證明與原本無異。
如不服本判決應於收受本判決後10日內向本院提出上訴書狀，其
未敘述上訴理由者，並得於提起上訴後10日內向本院補提理由書
狀（均須按他造當事人之人數附繕本）「切勿逕送上級法院」。
中    華    民    國    97    年    3     月    14    日
                                  書記官  劉珍珍
附錄論罪法條：
刑法第321條
I犯竊盜罪而有左列情形之一者，處六月以上、五年以下有期徒
  刑：
一、於夜間侵入住宅或有人居住之建築物、船艦或隱匿其內而犯之者。
二、毀越門扇、牆垣或其他安全設備而犯之者。
三、攜帶兇器而犯之者。
四、結夥三人以上而犯之者。
五、乘火災、水災或其他災害之際而犯之者。
六、在車站或埠頭而犯之者。
II前項之未遂犯罰之。
刑法第354條
毀棄、損壞前二條以外之他人之物或致令不堪用，足以生損害於
公眾或他人者，處2 年以下有期徒刑、拘役或5 百元以下罰金。


司法院資訊處製作；財團法人民間司法改革基金會備份。
